臺灣高雄地方法院刑事判決　　　　　 100年度審訴字第3047號
公　訴　人　臺灣高雄地方法院檢察署檢察官
被　　　告　黃培傑
上列被告因搶奪等案件，經檢察官提起公訴（100 年度偵字第24
160 號），嗣因被告於本院準備程序中就被訴事實為有罪之陳述
，本院告知被告簡式審判程序之旨，並聽取當事人之意見後，由
本院合議庭裁定改由受命法官獨任依簡式審判程序進行，判決如
下：
    主  文
黃培傑犯搶奪罪，處有期徒刑拾壹月；又犯行使變造特種文書罪
，處有期徒刑參月。應執行有期徒刑壹年。
    事  實
一、黃培傑於民國100 年4 月7 日上午11時許，行經莊文瑩所經
    營、位於臺南市仁德區仁愛里仁愛516 號之車行前，見車行
    內有懸掛車牌號碼8992-D7 號之賓士廠牌自小客車（價值新
    臺幣〈下同〉110 萬元，原車之車牌號碼為8899-EK 號，因
    該車牌停用，故使用8992-D7 號車牌），竟意圖為自己不法
    之所有，基於搶奪之犯意，先向莊文瑩佯裝要購買上開自小
    客車，並要求試車，經莊文瑩同意之後，即由莊文瑩駕駛該
    車搭載黃培傑一同試車，而於同日11時15分許，2 人行至址
    設臺南市仁德區仁愛里仁愛1211號台糖嘉年華購物中心前時
    ，黃培傑即要求由其進行試駕，莊文瑩同意後即下車欲換至
    副駕駛座，黃培傑於換至該車駕駛座後，即趁莊文瑩尚未上
    車而不及防備之際，隨即以駕駛該車離去之方式，搶奪該車
    得手，並留供己用。嗣於同日中午，其開車行經高雄市路竹
    區某公園時，因怕遭警方查獲，竟又基於行使變造特種文書
    之犯意，先持黑色膠帶將上開車號「8992-D7 」號之車牌，
    變造為「8892-D7 」號，並駕駛懸掛該變造車牌之該車行駛
    於道路上而行使之，足以生損害於警察、監理機關對於車輛
    使用牌照管理之正確性，其於同日晚間某時，駕駛該車至位
    於高雄市路○區○○路215 巷138 號之某停車場停放後，即
    棄車離去。嗣經莊文瑩報案後，警方於同年4 月10日晚間6
    時許，在上開停車場內尋獲該車，並在車內採得相關跡證送
    鑑驗後，因檢驗出黃培傑之DNA 及指紋而查獲。
二、案經莊文瑩訴由高雄市政府警察局湖內分局移送臺灣高雄地
    方法院檢察署檢察官偵查起訴。
    理  由
一、本件被告黃培傑所犯並非死刑、無期徒刑、最輕本刑為3 年
    以上有徒刑之罪或高等法院管轄第一審案件，而其於準備程
    序進行中，被告先就被訴事實為有罪之陳述，經法官告知簡
    式審判程序之旨，並聽取公訴人及被告之意見後，本院認適
    宜改依簡式審判程序進行，爰依刑事訴訟法第273 條之1 第
    1 項、第284 條之1 規定，由本院合議庭以裁定由受命法官
    獨任進行簡式審判程序，合先敘明。
二、上揭事實，業據被告於本院審理時坦承不諱，核與證人莊文
    瑩於警詢中之證詞相符（見警卷第6 至10頁），並有內政部
    警政署刑事警察局100 年5 月13日刑紋字第1000061030號鑑
    定書、高雄市政府警察局湖內分局刑案現場勘查採證報告表
    暨採證照片、臺南市政府警察局車輛協尋及尋獲電腦輸入單
    、贓物認領保管單、上開經變造之車牌之照片、臺南市政府
    警察局100 年8 月12日南市警鑑字第1002201496號鑑驗書、
    臺南市政府警察局歸仁分局調查報告等件附卷可稽（見警卷
    第12至31頁、偵查卷第11至25頁），足認被告之任意性自白
    與事實相符，應堪採信。綜上，本案事證明確，被告犯行堪
    以認定，應依法論罪科刑。
三、按汽車牌照為公路監理機關所發給，固具有公文書性質，惟
    依道路交通安全規則規定，汽車牌照僅為行車之許可憑證，
    自屬於刑法第212 條所列特許證之一種，此有最高法院63年
    台上字第1550號判例可資參照。是核被告所為，分別係犯刑
    法第325 條第1 項之搶奪罪、同法第216 條、第212 條之行
    使變造特種文書罪。又被告所犯變造特種文書之低度行為，
    為行使變造特種文書之高度行為所吸收，不另論罪。被告所
    犯上開2 罪，犯意各別，行為互異，應予分論併罰。爰審酌
    被告為貪圖不法利益，竟恣意以上開方式搶奪被害人莊文瑩
    之上開自小客車，顯然缺乏尊重他人財產權之觀念，且為逃
    避查緝，竟又變造並擅自行使變造之車牌，足生損害於警察
    及監理機關對於車籍管理之正確性，所為實無可取，復審酌
    被告犯後坦承犯行，態度尚佳，及其行使上開變造車牌之時
    間非長，所搶奪之上開車輛之價值非低，兼衡所搶奪之上開
    車輛已由被害人領回，有上開贓物認領保管單可查，以及被
    告係國中畢業之教育程度、家庭及經濟生活狀況並非良好暨
    檢察官就上開搶奪部分具體求處有期徒刑10月，稍嫌過輕等
    一切具體情狀，分別量處如主文所示之刑，並定其應執行之
    刑，以資懲儆。
據上論斷，應依刑事訴訟法第299 條第1 項前段、第273 條之1
第1 項，刑法第216 條、第212 條、第325 條第1 項、第51條第
5 款，刑法施行法第1 條之1 第1 項、第2 項前段，判決如主文
。
本案經檢察官劉慕珊到庭執行職務。
中    華    民    國   100    年    11    月    25    日
                      刑事第十庭  法  官  陳芸珮
以上正本證明與原本無異。
如不服本判決應於收受送達後10日內向本院提出上訴書狀，並應
敘述具體理由；如未敘述上訴理由者，應於上訴期間屆滿後20日
內向本院補提理由書（均須按他造當事人之人數附繕本）「切勿
逕送上級法院」。
中    華    民    國   100    年    11    月    25    日
                                  書記官  冒佩妤
附錄本案論罪科刑法條：
中華民國刑法第212條：
偽造、變造護照、旅券、免許證、特許證及關於品行、能力服務
或其他相類之證書、介紹書，足以生損害於公眾或他人者，處1
年以下有期徒刑、拘役或3 百元以下罰金。
中華民國刑法第216條：
行使第210 條至第215 條之文書者，依偽造、變造文書或登載不
實事項或使登載不實事項之規定處斷。
中華民國刑法第325條第1項：
意圖為自己或第三人不法之所有，而搶奪他人之動產者，處6 月
以上5 年以下有期徒刑。